【裁判字號】    94,再易,34
【裁判日期】    950606
【裁判案由】    再審之訴
【裁判全文】
臺灣臺中地方法院民事裁定  94年度再易字第34號
    再審  原告  甲○○
    訴訟代理人  丙○○
    再審  被告  戊○○
                乙○○
    共      同
    訴訟代理人  丁○○
上列當事人間確認界址等再審之訴事件，再審原告對於民國94年
1月14日本院92年度簡上字第133號第二審民事確定判決（第一審
案號：本院沙鹿簡易庭90年度沙簡字第422號）提起再審之訴，
並對民國94年6月7日本院94年度再易字第13號民事確定裁定聲請
再審，裁定如下：
    主    文
再審之訴及再審之聲請均駁回。
再審訴訟費用由再審原告負擔。
    理    由
一、再審原告之再審理由略以：（一）對本院92年度簡上字第13
    3號第二審民事確定判決（第一審案號：本院沙鹿簡易庭90
    年度沙簡字第422號）提起再審之訴部分：１、本院沙鹿簡
    易庭90年度沙簡字第422號民事判決，以再審原告所有台中
    縣大安鄉○○段第4之1號土地與再審被告戊○○所有同段第
    4之2號土地鑑定前後之面積，與登記面積比較，作為推定有
    無占用越界之結論，且未經土地所有共有人共同提起訴訟，
    該判決顯有違民事訴訟法第496條第1項第1款適用法規顯有
    錯誤之規定。況再審被告戊○○所有前開第4之2號土地，係
    由再審被告乙○○所有同段第4之3號土地分割出2公畝34平
    方公尺所合併。然前開訴訟中囑託測量時，未將前開所有土
    地比較，其囑託項目錯誤致鑑定判決理由與主文顯有矛盾，
    而有民事訴訟法第496條第1項第2款規定之違法。２、前開
    沙鹿簡易庭90年度沙簡字第422號民事判決，未將確認界址
    起訴狀說明一之證一、二相關登記影本、分割圖面、地籍圖
    交界查明相互關係，顯有民事訴訟法第496條第1項第13款規
    定當事人發現未經斟酌之證物或得使用該證物，如經斟酌可
    受較有利益之裁判之情事。３、本院92年度簡上字第133號
    訴訟事件進行中，囑託內政部測量局鑑測系爭土地遭拒，法
    官即會同當事人、測量人員會勘現場，然承審法官就其訴求
    、目的為何，均未問本件再審原告，僅問測量人員採取自問
    自答，違反憲法所規定之人民訴訟詰問權。（二）對本院94
    年度再易字第13號民事確定裁定聲請再審部分：１、再審應
    由一審重新審理，然本院94年度再易字第13號民事確定裁定
    為二審裁定，其程序顯然不符。２、前開92年度簡上字第13
    3號確定判決，係民國（下同）94年1月14日確定，同年1月3
    1日送達再審原告，提起再審之訴之30日不變期間，應自再
    審原告知悉再審理由之次日起算。然再審原告於94年2月12
    日向內政部土地測量局及法院聲請重新鑑測前開土地，經內
    政部土地測量局及法院於94年2月14日收文，內政部土地測
    量局於同年2月16日函覆請再審原告就所列疑義事項向法院
    陳述，若法院行文，該局再函覆法院；而法院則於94年2月2
    4日函覆前開92年度簡上字第133號事件已審結，無從再予測
    量。則再審原告於94年3月14日向一審之沙鹿簡易庭提出再
    審狀，自符合30日之不變期間。況原一審判決，係未經所有
    共有人提起訴訟而為無效判決，自無期限可言。爰依法提起
    再審之訴與聲請再審云云。
二、按再審之訴不合法者，法院應以裁定駁回之，民事訴訟法第
    502條第1項定有明文。而再審之訴，應於30日之不變期間內
    提起；前項期間，自判決確定時起算，判決於送達前確定者
    ，自送達時起算，其再審之理由發生或知悉在後者，均自知
    悉時起算，民事訴訟法第500條第1、2項亦有規定。次按不
    得上訴之判決，於宣示時確定，不宣示者，於公告時確定，
    民事訴訟法第398條第2項著有規定。查：
（一）本院92年度簡上字第133號民事確定判決（第一審案號：
      本院沙鹿簡易庭90年度沙簡字第422號），係於94年1月14
      日宣示，且不得上訴，並於同年1月31日送達本件再審原
      告，此有前開民事判決、宣示判決筆錄、送達證書附於本
      院92年度簡上字第133號卷可憑，並經本院調取前開卷宗
      核閱無誤，自堪信為真實。則本院92年度簡上字第133號
      民事判決，應於94年1月14日確定，及若無再審理由發生
      或知悉在後之情事，對前開確定判決提起再審之訴，應自
      前開民事判決送達時起算30日之不變期間，均可認定。
（二）然再審原告於94年7月3日（本院於94年7月5日收文）提起
      本件再審之訴，亦有民事聲請狀在卷可證，則再審原告提
      起本件再審之訴已逾前開30日之不變期間，依前開說明，
      其再審之訴自不合法，應裁定駁回。
（三）縱認再審原告所主張於94年2月12日向內政部土地測量局
      及法院聲請重新鑑測前開土地，內政部土地測量局於同年
      2月16日為前開函覆，及法院於94年2月24日為前開函覆，
      得據為再審之理由，就本件再審之訴而言，亦已逾前開30
      日之不變期間。再審原告亦未就其所主張再審理由知悉在
      後之事實負舉證之責任，自無從認定其所主張再審理由知
      悉在後，均附此敘明。
（四）況第二審法院就該事件已為本案判決者，對於第一審法院
      之判決不得提起再審之訴，民事訴訟法第496條第3項著有
      規定。而本院前開92年度簡上字第133號民事確定判決已
      就系爭事件為本案判決，有該第二審民事判決在卷可參，
      另經本院調取該卷核閱無誤，則再審原告對本院沙鹿簡易
      庭90年度沙簡字第422號之第一審法院判決，提起再審之
      訴，亦有不合。
三、另按聲請再審，必須於再審訴狀表明再審理由，此為應備之
    法定程式。亦即，應指明原確定裁判有民事訴訟法第496條
    、第497條、第498條之情形以為理由，始為合法。若未具體
    指明原確定裁判有如何合於再審理由之具體情事，即不能謂
    已合法表明再審理由。查：
（一）再審原告主張再審應由一審重新審理，然本院94年度再易
      字第13號民事確定裁定為二審裁定，其程序顯然不符；及
      原一審判決，係未經所有共有人提起訴訟而為無效判決，
      自無期限可言云云。然其未具體表明本院前開確定裁定究
      有何合於民事訴訟法第496條、第497條、第498條所規定
      之情形（再審原告所表明者係前開再審之訴部分），則依
      前開說明，自難認其已合法表明再審理由，再審原告依前
      開主張聲請再審，自非合法。
（二）本院92年度簡上字第133號民事判決，係於94年1月14日宣
      示，且不得上訴，並於同年1月31日送達本件再審原告，
      故應於94年1月14日確定，及若無再審理由發生或知悉在
      後之情事，對前開確定判決提起再審之訴，應自前開民事
      判決送達時起算30日之不變期間，業如前述。而本件再審
      原告係於94年3月14日，對本院92年度簡上字第133號民事
      確定判決提起再審之訴，亦有其所提民事再審狀附於本院
      94年度再易字第13號卷可憑，並經本院調取該卷核閱無誤
      ，亦堪信為真實。則本院94年度再易字第13號確定裁定，
      認其提起再審之訴已逾前開30日之不變期間屬不合法，而
      將其再審之訴駁回，並無違誤。況其未具體表明本院前開
      確定裁定究有何合於民事訴訟法第496條、第497條、第49
      8條之情形（再審原告所表明者係前開再審之訴部分），
      依前開說明，亦非合法。
四、綜上所述，本件再審原告提起再審之訴與聲請再審之理由，
    核與前開規定不合，自不應准許，應予駁回。
五、依民事訴訟法第502條第1項、第507條、第505條、第95條、
    第78條，裁定如主文。
中    華    民    國     95    年    6    月    6    日
                    民事第三庭審判長法  官  洪碧雀
                                    法  官  林世民
                                    法  官  陳卿和
正本係照原本作成
不得抗告。
中    華    民    國     95    年    6    月    6    日
                                    書記官


司法院資訊處製作；財團法人民間司法改革基金會備份。
